臺灣高等法院民事裁定
111年度聲字第389號
聲  請  人  孫鷹     
訴訟代理人  王興華  

上列聲請人因與相對人王凱琳間請求損害賠償等事件（本院111
年上易字第430號） ，聲請法官迴避，本院裁定如下：
    主  文
聲請駁回。
    理  由
一、按法官有民事訴訟法第32條所定之情形而不自行迴避，或有
    第32條所定以外之情形，足認其執行職務有偏頗之虞者，當
    事人得聲請法官迴避，同法第33條第1項第1款、第2款定有
    明文。又所謂足認法官執行職務有偏頗之虞之情形，應係以
    法官對於訴訟標的有特別利害關係，或與當事人之一造有密
    切之交誼或嫌怨，或基於其他情形，客觀上足疑其為不公平
    之審判者，為其原因事實，若僅憑當事人之主觀臆測，或認
    法官就當事人聲明之證據不為調查，或容納一方當事人調查
    證據之聲請，或認法官指揮訴訟欠當，或進行訴訟遲緩，則
    不得謂其有偏頗之虞，得對之聲請迴避（最高法院27年抗字
    第304號、29年抗字第56號及69年台抗字第457號判決先例、
    79年度台抗字第90號裁定參照）。又上開迴避之原因，依同
    法第34條第1項、第2項及第284條規定，應提出能即時調查
    之證據釋明之。
二、本件聲請意旨略以：承辦本院111年度上易字第430號請求損
    害賠償等事件（下稱本案）之受命法官賴彥魁，於相對人即
    上訴人王凱琳未繳裁判費及其訴訟代理人未經認證情形下，
    即已進行訴訟程序，又准許訴外人張杰參加訴訟，伊已提出
    異議，復將伊主張之侵權行為損害賠償法律關係引導為不當
    得利，爰聲請該法官迴避等語。
三、經查：
　㈠本案相對人於民國111年3月2日提起第二審上訴時，固未繳納
    上訴第二審裁判費，惟經臺灣士林地方法院（下稱原法院）
    於同年3月7日以110年度訴字第1490號裁定命其於收受該裁
    定送達後5日內補正，該裁定同年3月11日送達相對人，相對
    人已於同年3月13日補繳【見外放本案卷影本（下稱影本）
    第15、29、31、23、13頁】，本案卷證於同年4月15日送至
    本院（見影本第3頁），承辦本案之受命法官於同年4月20日
    定於同年5月19日上午11時進行第1次準備程序（見影本第37
    頁），並無聲請人所指於上訴人未繳裁判費情形下即開庭2
    次之情形。
　㈡又「訴訟代理人應委任律師為之。但經審判長許可者，亦得
    委任非律師為訴訟代理人。」、「非律師為訴訟代理人之許
    可準則，由司法院定之。」，民事訴訟法第68條第1項、第3
    項分別定有明文。司法院所定「民事事件委任非律師為訴訟
    代理人許可準則」第4條規定：非律師為訴訟代理人已到庭
    者，審判長應許其為本案訴訟行為。前項情形，視為已有民
    事訴訟法第68條第1項之許可。準此，非律師為訴訟代理人
    已到庭者，未經審判長禁止，任其為本案訴訟行為，雖未經
    許可，亦生視為已有民事訴訟法第68條第1項許可之效力。
    再住居大陸地區之當事人或其法定代理人，在臺灣地區委任
    訴訟代理人向法院提出委任狀，縱經大陸地區公證機關出具
    書面證明，仍須經財團法人海峽基金會（下稱海基會）之認
    證，始得推定其為真正（最高法院89年度台上字第933號判
    決參照）。法院於訴訟代理權有欠缺而可以補正者，審判長
    應定期間命其補正，民事訴訟法第75條第1項亦有明文。上
    開關於審判長權限之規定，於受命法官行準備程序時準用之
    ，亦為同法第272條第1項所明文。本案相對人住居大陸地區
    而委由在臺灣地區之母親胡惠蘭為其訴訟代理人，聲請人爭
    執代理權之合法性，承辦本案受命法官命相對人補正，並據
    相對人補正提出其在大陸地區公證機關公證及經海基會驗證
    之民事委任書到院（見影本第79、103、109、110、229、23
    0、355頁、第373至381頁），於法並無不當。
　㈢次按駁回參加之裁定須依當事人之聲請始得為之，此觀民事
    訴訟法第60條第1項之規定自明，故第三人之參加縱使就兩
    造之訴訟並無法律上之利害關係，苟未經當事人聲請駁回，
    法院仍不得依職權調查而為駁回其參加之裁定（最高法院97
    年度台抗字第39號裁定參照）。而本案參加人張杰於111年7
    月4日具狀聲請參加訴訟（見影本第311頁），本件聲請人之
    訴訟代理人於同年7月20日具狀表示「張杰要參加上訴人（
    按即相對人）是否得宜，應慎重」等語（見同上影本第345
    頁），並於同年8月17日具狀表示「就張杰參加本訴訟案，
    依民法六十条提異議」等語（見影本第401至404頁），可見
    聲請人尚未聲請法院裁定駁回張杰之參加訴訟，依上說明，
    本案受命法官就此部分之訴訟進行亦無不當。
　㈣另原法院所為本案第一審判決係認定聲請人依不當得利法律
    關係，請求相對人給付109年1月至110年12月共24個月相當
    於租金之不當得利新臺幣(下同)64萬8,000元，及自110年8
    月5日起至清償日止，按年息5%計算之利息部分，為有理由
    ，而判決相對人此部分敗訴（見影本第10至11頁），相對人
    不服，提起第二審上訴，於111年5月19日準備程序，本案受
    命法官問：「本件二審程序就不討論房屋破損求償的問題？
    」，聲請人之訴訟代理人稱：「是」，並隨即擴張起訴聲明
    ，追加依民法第179條規定，請求相對人給付111年1月至同
    年6月共6個月相當於租金之不當得利25萬2,000元（見影本
    第105頁），復於111年6月13日準備程序主張就原法院判決
    聲請人勝訴部分及於本院追加請求部分，均追加依侵權行為
    法律關係請求（見影本第228頁），相對人之訴訟代理人表
    示不同意，聲請人之訴訟代理人則表示符合民事訴訟法第25
    5條第1項第2款規定，本案受命法官問：「擴張之訴是否已
    繳第二審裁判費4,140元？」，聲請人之訴訟代理人稱：「
    庭後補繳」等語（見影本第229頁），堪認本案受命法官並
    無聲請人所指將其主張侵權行為損害賠償法律關係引導為不
    當得利之情事。　
　㈤況本件聲請人並未釋明本案受命法官與本案訴訟標的有何特
    別利害關係，或與當事人之一造有密切之交誼或嫌怨，或基
    於其他情形客觀上足疑其為不公平之審判，尚難以此認為本
    案受命法官執行職務有偏頗之虞。依首揭說明，聲請人聲請
    本案受命法官迴避，核與民事訴訟法第33條、第34條規定之
    要件不合，其聲請非有理由，應予駁回。
四、據上論結，本件聲請為無理由，爰裁定如主文。
中　　華　　民　　國　　111 　年　　10　　月　　27　　日
　　　　          民事第十五庭
                      審判長法  官  陳慧萍
                            法  官  沈佳宜 
                            法  官  朱漢寶
正本係照原本作成。
不得抗告。
中　　華　　民　　國　　111 　年　　10　　月　　28　　日
                            書記官  鄭兆璋